【裁判字號】    92,上訴,568
【裁判日期】    920723
【裁判案由】    妨害自由等
【裁判全文】
臺灣高等法院臺南分院刑事判決             九十二年度上訴字第五六八號    Ｃ
      上  訴  人  臺灣嘉義地方法院檢察署檢察官
      被      告  庚  ○  ○
      選任辯護人  張  雯  峰  律師
右上訴人因被告妨害自由等案件，不服臺灣嘉義地方法院九十一年度訴字第四二六號
中華民國九十二年四月十一日第一審判決（起訴案號：臺灣嘉義地方法院檢察署九十
一年偵緝字第二七九、二八０號），提起上訴，本院判決如左：
      主      文
上訴駁回。
      理      由
一、公訴意旨略以：被告庚○○與共犯己○○熟識，而己○○與共犯甲○○、乙○○
    、戊○○為朋友。緣甲○○、乙○○因曾遭被害人陳恭禎毆打成傷，懷恨在心，
    適於民國（下同）八十八年三月二十三日凌晨零時許，甲○○、乙○○與戊○○
    三人共乘車牌號碼Ｊ七─一八七三號自用小客車，前往嘉義市○○路與延平街口
    麵攤用食，歷經約八分鐘後，乍見陳恭禎與其友林億嘉亦騎乘機車同往麵攤，認
    機不可失而萌傷害以資報復之犯意，旋退回停於路邊之前開車內，由甲○○電告
    共犯辛○○，再由辛○○電告共犯丙○○駕駛車牌號碼Ｃ四─一０六七號自用小
    客車載辛○○、共犯丁○○，另由戊○○電告共犯己○○駕駛不詳車號之吉普車
    載同被告與綽號「大明」真實姓名年籍不詳之成年男子，同往上開地點會合後，
    被告即與甲○○、乙○○、丙○○、丁○○、辛○○、戊○○、己○○、「大明
    」等九人，共同基於普通傷害及剝奪人之行動自由之犯意聯絡，將三部車輛朝不
    同方向停置於路邊，而分別於車內監控，俟被害人、林億嘉二人用餐完畢共乘機
    車離開時，九人即分乘前開三輛汽車尾隨至嘉義市○○路二九五號前，見四下無
    人，先由甲○○駕車側撞被害人之機車，被害人倒地後起身往嘉義市○○路嘉義
    公園方向逃跑，乙○○、戊○○、辛○○及丁○○見狀旋即下車，分由上開二部
    自用小客車後車廂內各取出二支鋁質球棒，分別執持追逐被害人，甲○○、丙○○、己○○三人亦分別駕車至嘉義市○○路與中興街口處追獲被害人，乃共同強
    押被害人至甲○○所駕駛之汽車內，並由乙○○持甲○○所有之手銬，將被害人
    雙手銬上，開車沿中山路繞行市區○○○路口時，由丙○○電告戊○○帶路，而
    將被害人帶往嘉義縣番路鄉三橋公墓下方鐵塔處。斯時丙○○因路況不佳，乃將
    其所駕汽車停放在該鐵塔處，其三人下車並自車上取出鋁質球棒二支徒步走上公
    墓，另二輛汽車則直駛至離鐵塔一百餘公尺之公墓，由乙○○、甲○○、戊○○
    將被害人拉下車後，再由被告、甲○○、乙○○、戊○○、辛○○、丁○○、己○○、「大明」等八人，共同基於普通傷害之犯意聯絡，分別自甲○○所駕小客
    車及己○○所駕吉普車上各取出二支鋁質球棒，及就地拾起磚塊，乙○○則就地
    拾起帶有鐵釘之木桌腳，八人合力輪流出手毆打被害人。其間丙○○未參與毆打
    ，並先行徒步返回右開鐵塔處，駕車至大雅路旁等候，其餘八人則繼續毆打，直
    至被害人跪地求饒始鬆手，被害人因此受有右後頂部頭皮銳器創一乘０．五乘０
    ．三公分、頂枕部頭皮瘀腫三乘二公分、枕部頭皮兩處瘀腫二乘二公分及四乘二
    公分、右前額皮膚三處銳器創一乘０．五乘０．三公分及一乘０．五乘０．三公
    分以及０．五乘０．五乘０．三公分、左眉毛橫向銳器創二．五乘０．五乘０．
    三公分、左上眼瞼瘀血斑、右下巴瘀血斑、左肩胛外側瘀血斑七乘七公分、右上
    臂外側銳器創一．五乘一乘０．五公分及五乘五公分瘀血斑、右側肱骨小塊骨片
    剝離、左上臂後外側銳器創一．二乘一乘０．五公分及肱骨骨折、右前臂後側瘀
    血斑廿五乘十公分、兩側手背顯著瘀腫、右大腿後側瘀血斑十二乘十公分及十乘
    十公分、右側膝窩瘀血斑十二乘十公分、右小腿後側瘀血斑卅乘十二公分、右大
    腿外側瘀血斑十七乘十五公分、左小腿前側中段瘀血斑廿乘十五公分、兩側小腿
    廣泛中度至重度瘀腫等傷害。甲○○等人見狀，乃將被害人抬上車，辛○○與丁○○乘坐己○○所駕吉普車，其餘之人搭乘原車離開公墓，惟甲○○、乙○○非
    但未將身受重創之被害人送醫急救，反於同日凌晨一時四十五分許將被害人載往
    嘉義市○○街一一二號前即東洋別墅社區丟棄，而逕行駕車逃離，被害人先後計
    被剝奪行動自由約一小時餘。嗣經路人發現，將被害人送醫急救，然被害人因重
    度腦水腫及腦疝形成、鈍力性顱腦及四肢損傷，旋於同日下午四時四十四分許不
    治死亡。因認被告涉有刑法第三百零二條第一項剝奪人之行動自由罪嫌及第二百
    七十七條第二項前段傷害致人於死罪嫌。
二、按犯罪事實應依證據認定之，無證據不得推定其犯罪事實；不能證明被告犯罪者
    ，應諭知無罪之判決，刑事訴訟法第一百五十四條、第三百零一條第一項分別定
    有明文。其次，共同被告所為不利於己之供述，固得採為其他共同被告犯罪之證
    據，惟此項不利之供述，須無瑕疵可指，而就其他方面調查，又與事實相符，始
    得採為其他共同被告犯罪事實之認定，此有最高法院四十六年臺上字第四一九號
    判例可稽。申言之，被告之自白，雖為證據之一種，但前開刑事訴訟法第一百五
    十六條第二項之規定，其立法目的乃欲以補強證據擔保自白之真實性，亦即以補
    強證據之存在，藉之限制自白在證據上之價值，防止偏重自白，發生誤判之危險
    。以被告之自白，作為其自己犯罪之證明時，尚有此危險；以之作為其他共犯之
    罪證時，不特在採證上具有自白虛偽性之同樣危險，且共犯者之自白，難免有嫁
    禍他人，而為虛偽供述之危險。是則利用共犯者之自白，為其他共犯之罪證時，
    其證據價值如何，按諸自由心證主義之原則，固屬法院自由判斷之範圍，但共同
    被告不利於己之陳述，雖得採為其他共同被告犯罪之證據，惟此項不利之陳述，
    須無瑕疵可指，且就其他方面調查，又與事實相符者，始得採為其他共同被告犯
    罪事實之認定。因之，現行刑事訴訟法下，被告之自白，或共同被告不利於己之
    陳述，其證明力並非可任由法院依自由心證主義之原則自由判斷，而受相當之限
    制，即尚須另有其他必要之補強證據，來補足其自白之證明力，始得採為斷罪資
    料，此有最高法院八十七年度臺上字第二一二三號、第二五八０號、第三一八二
    號、第三四七二號、第三五二五號等判決可參。
三、本件公訴人認被告庚○○涉有前開犯行，無非係以共同被告乙○○、甲○○、辛○○及丙○○於警訊、檢察官偵查中之自白，與證人林億嘉所證述目擊經過，及
    被害人陳恭禎遭毆打引起死亡之結果為其所憑論據。訊據被告堅決否認有何該等
    犯行，辯稱：同案被告中伊只認識己○○，而且案發當時，伊並無到現場，亦無
    參與該犯行，不知為何被指證犯罪等語。經查：
（一）共同被告乙○○、甲○○、辛○○於警訊、檢察官偵查中及法院審理中就本案
      共犯人數，被告庚○○是否參與追逐並強押被害人陳恭禎，被告有無抵達公墓
      ，在公墓曾否下手實施毆打或僅在場助勢，先後所供皆不同，彼此互核亦不一
      致，其陳述存有瑕疵，尚難採為認定犯事實之證據：
１、共同被告乙○○於警訊時最初供稱：只有伊與甲○○、戊○○、辛○○、丙○○
    和丙○○的堂弟，共六人毆打被害人陳恭禎等語（見嘉市警刑少字第七四二號卷
    八十八年五月九日、五月二十七日、八月三日訊問筆錄），嗣改稱：伊六人在毆
    打被害人時，「阿同」、「阿明」、「世鶴」三人有在場，但未參與毆打等語（
    見同卷八十八年八月十一日訊問筆錄），繼又改稱：有九人追打被害人，綽號「
    阿同」、「大明」及「世鶴」亦分別持球棒共同毆打被害人。（見同卷八十八年
    八月十八日、八月二十日訊問筆錄）最後復陳稱：因為人數太多，沒辦法一起毆
    打，所以是「八人」「輪流打」（見嘉義地方法院檢察署八十八年度偵字第五一
    四０號卷八十八年八月二十五日偵訊筆錄），其前後供述不但差異甚大，且經原
    審訊問其是否認識在庭之被告黃世鶴？其明確供陳：「不認識」等語（見原審卷
    第一六０頁），是其不利益被告庚○○之陳述部分，尚難遽為採憑。
２、又共同被告甲○○原供稱：八十八年三月二十三日，是伊與戊○○、乙○○、辛○○、丙○○和一名不詳姓名男子，共六人毆打被害人陳恭禎等語（見嘉市警刑
    少字第七四二號卷八十八年五月二十五日、六月十六日訊問筆錄），嗣改稱：只
    有伊與乙○○二人毆打被害人等語（見嘉義地方法院檢察署八十八年度偵字第三
    六七六號卷八十八年六月四日、六月十六日訊問筆錄），後改稱：現場只有伊與
    戊○○、乙○○、辛○○與丁○○等五人共同毆打被害人等語（見嘉市警刑少字
    第七四二號卷八十八年八月三日訊問筆錄），又改稱：「阿同」、「大明」及「
    世鶴」等三人有在現場助威，但並未參與毆打被害人陳恭禎等語（見嘉市警刑少
    字第七四二號卷八十八年八月十一日訊問筆錄、嘉義地方法院八十八年度訴字第
    四０一號卷一第七一至七二頁），後又變稱：綽號「阿同」、「大明」及「世鶴
    」三人亦有參與共同毆打被害人，伊與被告庚○○認識一年多等語（見嘉市警刑
    少字第七四二號卷八十八年八月十六日訊問筆錄、嘉義地方法院八十八年度訴字
    第四０一號卷一第一一七頁至一一八頁），最後則改稱：伊六人到山上去，只有
    伊與乙○○出手打，其他人都沒有打，另外三個人有去，但都沒有打等語（嘉義
    地方法院八十八年度訴字第四０一號卷一第一七九頁至一八０頁），其前後供述
    內容歧異，且經原審訊問其是否認識在庭之被告黃世鶴？其亦供陳：「不認識」
    等語（見原審卷第一五六頁、一五七頁），是其不利益被告庚○○之陳述部分，
    亦難遽為採憑。
３、共同被告辛○○於警訊時，雖曾供陳：綽號「阿同」、「世鶴」及「大明」三人
    ，於案發當日，亦一同乘坐一台吉普車，在嘉義市○○街附近埋伏，之後一同上
    山，但未參與毆打被害人等語（見嘉市警刑少字第七四二號卷八十八年十月二十
    三日訊問筆錄），惟經警方提示被告庚○○之口卡予辛○○指認時，其卻無法指
    認（同前訊問筆錄），復經原審法院八十八年度訴字第五六八號開庭時供承：「
    （問：大明、世鶴、阿同真名叫做什麼？）我不認識。」（見嘉義地方法院八十
    八年度訴字第四０一號卷一第一七八頁），於原審訊問時，亦自承：「（問：是
    否認識在庭被告庚○○？）不認識」（見原審卷第一五二頁）等語，亦徵其於警
    訊之前開供述不可採。
（二）共同被告丙○○雖於八十八年八月十三日警訊時一度供承：案發後在嘉義市○○路歐香ＫＴＶ見過綽號「世鶴」之男子等語，然經警察進一步訊問（在本案
      案發前後是否有看過綽號「阿童」等三人？）時，其供稱：在本案案發過程中
      ，伊並未見過綽號「阿童」、「大明」、「世鶴」等三人等語（見嘉市警少刑
      字第七四二號警卷第六一頁至六三頁），是被告縱於案發後與共同被告等人聚
      會，仍不能以之推測其曾實施本案犯行。
（三）證人林億嘉僅目擊被害人陳恭禎在嘉義市○○路被五、六人追打之情節，且未
      能明確指認追打之人（八十八年度偵字第三六七六號偵查卷第三五至三六頁，
      八十八年度相字第二０五號相驗卷第三八、三九、四三、四五頁，嘉義地方法
      院八十八年度訴字第五六八號卷第九九至一０一頁，嘉義地方法院八十八年度
      訴字第四０一號卷一第七十至七一頁），復未目擊被害人在公墓遭圍毆致死過
      程，無法證明被告實施本案犯行。
（四）經本院傳訊同案被告己○○其亦供述：「（問：八十八年三月二十三日凌晨零
      時許，你有無打電話給庚○○？）我沒有跟他聯絡，我也沒有邀他，他也沒有
      去。」、「（問：你有無打電話給庚○○要邀他去？）我沒有打電話約他。」
      「（問：庚○○為何說你有打電話要約他出去？）當天我有跟他通過電話，我
      也是不知道發生什麼事情。」、「（問：庚○○有無去？）他真的沒有去，同
      案被告我和庚○○認識而已，其他被告他根本不認識，他真的沒有去。」、「
      （問：為何警察會知道庚○○的名字？）我也不知道，庚○○真的沒有去。」
      、「（問：你有無講謊話？）沒有，庚○○連去也沒有去，他真的是無辜。」
      、「（問：你是開吉普車載大明及庚○○去會合？）我是一人開吉普車過去，
      大明是跟另一人過去的，我的電話只有大明一人知道。」等語，經核與其於檢
      察官偵訊時，均供稱被告庚○○未參與本案等語（見嘉義地方法院檢察署八十
      九年偵緝字第三三一號卷第十頁、二一頁、二六至二八頁）相符，除此之外，
      共同被告丙○○、丁○○，於警訊、偵查及法院歷次訊問亦均供：被告庚○○
      未參與本案，伊等均不認識被告等語（見附表十八頁至二七頁），亦足徵被告
      抗辯：其未參與本次犯行等語，尚非無稽。
（五）扣案之鋁質球棒二支、磚塊三個，業由檢察官執行沒收、廢棄而不存在，有檢
      察官八十九年九月八日八九檢執六字第二０二０號扣押（沒收）物品處分命令
      可稽（見原審卷第六十頁），無從鑑驗曾否由被告庚○○執持犯案，且公訴意
      旨既認被告庚○○係由共同被告戊○○電告共同被告己○○駕駛吉普車載往案
      發地點會合，自應查明該三人於案發日之電話通聯紀錄，以便稽考，惟遍閱警
      、偵全卷，並無該紀錄資料留存，事隔數年，法院已無從向電信公司調閱，則
      究竟被告是否受邀前往，亦無從查證。
四、綜上所述，共同被告乙○○、甲○○、辛○○之自白前後不一、彼此不符，而有
    瑕疵，共同被告丙○○與證人林億嘉所言，亦無足證明被告庚○○參與犯罪，而
    扣案證物業已沒收、廢棄，無從鑑驗與被告有何關連，此外又無案發當日之通聯
    紀錄或其他資料佐證被告確係經由共同被告戊○○、己○○等人聯絡會合犯案，
    是共同被告不利於被告之供述既有瑕疵，又欠缺補強證據，無法證明與事實相符
    ，則被告是否確有公訴意旨所指之犯罪事實，即屬不能證明。公訴人所舉之證據
    既不足以證明被告犯罪，本院復查無其他證據證明被告確有公訴人所指之妨害自
    由、傷害致死犯行，不能證明被告犯罪，依法自應諭知無罪判決。原審判決亦認
    本件不能證明被告犯罪，並為被告無罪之判決，其認事用法，均稱妥適，公訴人
    上訴意旨，指摘原判決不當，為無理由，應予駁回。
據上論結，應依刑事訴訟法第三百六十八條，判決如主文。
本案經檢察官李傳來到庭執行職務。
中    華    民    國      九十二      年      七      月      二十三    日
                                  臺灣高等法院臺南分院刑事第五庭
                                      審判長法官  楊    明    章
                                            法官  戴    勝    利
                                            法官  顏    基    典
右正本證明與原本無異。
檢察官如不服本判決，應於判決送達後十日內向本院提出上訴書。
                                      法院書記官  呂    嘉    文
中    華    民    國      九十二      年      七      月      二十四    日


司法院資訊處製作；財團法人民間司法改革基金會備份。
